【裁判字號】    97,聲再,23
【裁判日期】    970306
【裁判案由】    聲請再審
【裁判全文】
臺灣高等法院高雄分院刑事裁定          97年度聲再字第23號
再審聲請人
即受判決人  甲○○
                    （現在台灣澎湖監獄執行中）
上列聲請人因聲請再審案件，對於本院95年度上更(二)字第310 號
中華民國96年4 月13日確定判決（臺灣澎湖地方法院91年度重訴
字第5 號、臺灣澎湖地方法院檢察署90年度偵字第552 號），聲
請再審，本院裁定如下：
    主  文
再審之聲請駁回。
    理  由
一、聲請意旨略稱：被告前因被訴貪污治罪條例案件，經本院前
    審以95年度上更(二)字第310 號撤銷原第一審法院判決，改諭
    知聲請人甲○○連續侵占職務上持有之非公用私有財物，處
    有期徒刑貳年捌月，褫奪公權貳年；又共同行使從事業務之
    人，明知為不實之事項，而登載於其業務上作成之文書，足
    以生損害於公眾，處有期徒刑肆月。定應執行有期徒刑貳年
    拾月，褫奪公權貳年，係以聲請人於民國86年至88年間，主
    辦6 期（每年2 期）「成人游泳初學班」期間，經費除由臺
    灣省政府教育廳每年補助新臺幣（下同）20萬元外，並向各
    該期報名學員合計共收取31萬4 千元。詎甲○○自87年間起
    ，竟萌意圖為自己不法所有之貪瀆意念，基於概括之犯意，
    先後挪用侵占其保管之報名費共4 萬5 千5 百元。迨於89年
    1 月間，澎湖縣政府政風室調查甲○○承辦6 期「成人游泳
    初學班」經費使用狀況時，甲○○為掩飾其侵占犯行，乃另
    行起意，與設於澎湖縣馬公市○○路6 巷12號「世運體育用
    品社」之實際負責人張高堂，為從事業務之人，基於行使業
    務上文書登載不實之犯意聯絡，渠2 人均明知甲○○於87、
    88年間，並未向「世運體育用品社」購買「助泳浮板」、「
    助泳浮具」、「浮球」等物，竟仍由甲○○委請張高堂於其
    業務上作成收據文書上，登載品名為「助泳浮板」、「助泳
    浮具」、「浮球」等項目，金額合計為8 萬6 千8 百元之不
    實事項，共計4 紙，供甲○○持交澎湖縣政府政風室人員查
    證，以為行使，足以生損害於澎湖縣政府政風室對於案件調
    查之正確性，同年2 月1 日甲○○並被調離體育場場長職務
    ，於移交時將尚未侵吞入己之餘款9765元解繳入庫。嗣法務
    部調查局澎湖縣調查站（以下簡稱調查站）於90年9 月間著
    手調查時，甲○○為掩飾其侵占犯行，又委請經營「東光體
    育用品社」之吳必東以補開收據之方式，製作JH00000000號
    統一發票，虛偽登載購買（未記載買受人）浮板112 塊2 萬
    8 千元、浮球30個1 萬3 千5 百元、划手板200 付4 千元，
    共4 萬5 千5 百元，於同年10月15日該調查站約談吳必東、
    甲○○詢問時，均持以向該調查站說明而行使之資為論據。
    惟聲請人於訴訟程序進行中，即一再向鈞院陳明並無私吞上
    開原定判決所指新台幣4 萬5 千元之情事，蓋以聲請人案發
    時係擔任澎湖縣立體育場場長，負責綜理該體育場一般行政
    業務，因編制內並無專職總務及會計人員，故是項會計出納
    業務亦均由聲請人兼任，又因民國86年至88年間尚因罹患骨
    盆腔惡性腫瘤尚須經常往返台北榮總醫院住院治療，加以對
    於會計作業因甚不諳其程序，故未為及時檢據核銷而已，今
    因聲請人入監服刑中家人整理文件時始發現聲請人於86～88
    年購買禮品慰問員工之統一發票5 紙及澎湖縣立體育場86～
    88年中秋、春節慰問員工發放名單名冊各一紙，足以證明聲
    請人確實將上開報名費用於公務，是原確定判決認聲請人予
    以侵占入己，實屬冤枉。因上開統一發票5 紙等證據，於原
    審審理程序中未及時發現，以提出供法院審酌，致使原確定
    判決誤認事實，而為聲請人有罪之判決，此項為確實之新證
    據，爰依刑事訴訟法第420 條第1 項第6 款之規定，聲請准
    予再審云云。
二、按有罪之判決確定後，而有發現確實之新證據，足認受有罪
    判決之人應受無罪、免訴、免刑或輕於原判決所認罪名之判
    決情形，為受判決人之利益，得聲請再審，刑事訴訟法第42
    0 條第1 項第6 款定有明文。而所謂發現確實之新證據，係
    指該證據於判決確定之前已經存在，為法院及當事人所不知
    ，而於判決確定後始經發現者而言；且其固非以絕對不須經
    過調查程序為條件，但從證據之本身形式上觀察，必須可認
    為確實足以動搖原確定判決者，始足當之（最高法院88年度
    台抗字第257 號判決參照）。經查本院前審判決係認定聲請
    人即被告甲○○承辦「成人游泳初學班」，除由台灣省政府
    補助每年20萬元外，並向參加之學員每位收取1 千元報名費
    ，由聲請人負責支配保管，自行決定其支出使用。聲請人自
    87年間起，基於意圖為自己不法所有之概括犯意，先後挪用
    侵占其保管之報名費共4 萬5 千5 百元等情，且被告就該支
    出則辯稱：「我於87年、88年間每期辦理游泳訓練班時，皆
    有向「東光體育用品社」購買游泳輔助器具浮板、浮球、划
    手板等物備用，當時均未開收據，但因每期開辦「成人游泳
    初學班」時均有向「世運體育用品社」購買泳鏡及泳帽，故
    當澎湖縣政府政風室調查報銷問題時，我為一時方便，遂委
    請張高堂一併開立收據，實際上我確有購買這些東西，並未
    侵占報名費或行使不實收據」云云。乃竟於本件聲請再審時
    改辯稱：「聲請人於86～88年購買禮品慰問員工之統一發票
    5 紙及澎湖縣立體育場86～88年中秋、春節慰問員工發放名
    單名冊各一紙，足以證明聲請人確實將上開報名費用於公務
    」等語，其前後所辯互不一致，已難採信；且聲請人所提出
    該統一發票5 紙之總計金額僅為36700 元，亦與本院前審所
    認定聲請人侵占之金額共4 萬5 千5 百元，在數額上仍有差
    距，更何況聲請人既承辦「成人游泳初學班」，豈有將該經
    費用於與游泳毫不相關之購買禮品慰問員工以及澎湖縣立體
    育場中秋、春節慰問員工之理？是本件聲請人所舉上開證據
    ，均顯然不足為聲請人有利之認定，動搖原確定判決所認定
    之事實，而為聲請人無罪、免訴、免刑或輕於原判決所認罪
    名之判決。依上開說明，本件再審之聲請，為無理由，爰依
    刑事訴訟法第434 條第1 項，裁定如主文。
中    華    民    國    97    年    3     月    6     日
                  刑事第五庭    審判長法  官  曾永宗
                                      法  官  王伯文
                                      法  官  任森銓
以上正本證明與原本無異。
如不服本裁定應於送達後5 日內向本院提出抗告狀。
中    華    民    國    97    年    3     月    6     日
                                      書記官  廖素珍


司法院資訊處製作；財團法人民間司法改革基金會備份。
